【裁判字號】    99,上易,726
【裁判日期】    990810
【裁判案由】    家暴妨害名譽
【裁判全文】
臺灣高等法院高雄分院刑事判決         99年度上易字第726號
上  訴  人
即  被  告  甲○○
上列上訴人因家暴妨害名譽案件，不服臺灣高雄地方法院99年度
易字第995 號中華民國99年6 月25日第一審判決（起訴案號：臺
灣高雄地方法院檢察署99年度偵字第2961號），提起上訴，本院
判決如下：
    主  文
上訴駁回。
    理  由
一、按不服地方法院之第一審判決而上訴者，應向管轄第二審之
    高等法院為之。上訴書狀應敘述具體理由。上訴書狀未敘述
    上訴理由者，應於上訴期間屆滿後20日內補提理由書於原審
    法院，逾期未補提者，原審法院應定期間先命補正。第二審
    法院認為上訴書狀未敘述理由或上訴有第362 條前段之情形
    者，應以判決駁回之。但其情形可以補正而未經原審法院命
    其補正者，審判長應定期間先命補正。刑事訴訟法第361 條
    、第367 條，分別定有明文。所謂不服第一審判決之具體理
    由，必係依據卷內既有訴訟資料或提出新事證，指摘或表明
    第一審判決有何採證認事、用法或量刑等足以影響判決本旨
    之不當或違法，而構成應予撤銷之具體事由，始克當之（例
    如：依憑證據法則具體指出所採證據何以不具證據能力，或
    依憑卷證資料，明確指出所為證據證明力之判斷如何違背經
    驗、論理法則）；倘僅泛言原判決認定事實錯誤、違背法令
    、量刑失之過重或輕縱，而未依上揭意旨指出具體事由，或
    形式上雖已指出具體事由，然該事由縱使屬實，亦不足以認
    為原判決有何不當或違法者（例如：對不具有調查必要性之
    證據，法院未依聲請調查亦未說明理由，或援用證據不當，
    但除去該證據仍應為同一事實之認定），皆難謂係具體理由
    ，俾與第二審上訴制度旨在請求第二審法院撤銷、變更第一
    審不當或違法之判決，以實現個案救濟之立法目的相契合，
    並節制濫行上訴（最高法院97年度臺上字第892 號判決參照
    ）。是以上訴人之上訴書狀或補提之上訴理由書，雖有敘述
    上訴理由，惟並未具體敘述第一審判決有上述違法、不當情
    形，即與未敘述具體理由無異，其所為上訴，即不符合上訴
    之法定要件。
二、本件原判決認定「甲○○為乙○○之胞弟，兩人間現為二親
    等旁系血親，具有家庭暴力防治法第3 條第4 款之家庭成員
    關係，因照顧生病母親等事宜而發生糾紛，甲○○竟基於公
    然侮辱之犯意，於民國99年1 月4 日11時許，在高雄市前金
    區○○○路241 號「臺灣高雄地方法院檢察署第二辦公室」
    前不特定人得以共見共聞之人行道，以臺語『不孝子』、『
    垃圾』、『內賊』等足以貶損他人社會評價之言語辱罵乙○
    ○；經乙○○提出告訴」等情，係依憑上訴人於原審審理中
    之自白及證人乙○○（即告訴人）於檢察官偵查之證述，復
    有戶籍資料查詢結果、原審法院勘驗筆錄、錄音光碟、錄影
    光碟等證據扣案可稽，足認上訴人之自白與事實相符，應堪
    採憑；並以上開「臺灣高雄地方法院檢察署第二辦公室」前
    之人行道，係供不特定人步行使用，案發時有路人步經事發
    地點一情，為上訴人所不爭，亦經原審法院勘驗上開事發過
    程錄影光碟屬實，認上訴人罪證明確，而論上訴人甲○○犯
    公然侮辱罪，處拘役拾日，如易科罰金，以新臺幣壹仟元折
    算壹日之罪刑。上訴人上訴意旨略以：上訴人於上開時地與
    告訴人言詞互罵，是因告訴人氣沖沖欲打上訴人，家人阻擋
    也與告訴人爭吵，法官勘驗亦認告訴人罵得比上訴人還多，
    為何加重上訴人刑罰？99年4 月27日原審行準備程序時，
    法官要上訴人提供證人證明上訴人未指責告訴人「不孝」、
    「內賊」的事實，但未傳喚證人趙秀梅、趙秀微等人就判上
    訴人有罪；99年6 月11日法庭所播放的錄音，上訴人承認
    70% 是上訴人的聲音，但沒有指名道姓；上訴人未與告訴人
    面對面，只聽到上訴人的聲音說「不孝」、「內賊」而已，
    告訴人是自己對號入座；上訴人兄弟姐妹因對告訴人「不孝
    」吵架而已，法官竟判上訴人拘役十日，請依情理法衡平判
    決，維護倫理云云。然查，上訴人雖於原審行準備程序時，
    陳稱「告訴人稱是要去探視我母親，但是在我姐姐家翻箱倒
    櫃，形跡可疑，可以請我姐姐趙秀梅作證」等語，並請求傳
    喚證人趙秀微、陳怡鳳、趙守得等人；惟上訴人於99年6 月
    11 日 原審行準備程序時及原審審理中已自白有以上揭言詞
    責罵告訴人等情，並經原審勘驗現場錄影光碟屬實（見原審
    98年易字第995 號卷第11至13頁、19頁），核與證人即告訴
    人乙○○於檢察官偵查中指證情節（見偵查卷第6 至7 頁）
    相符，上訴人於原審之自白與事實相符，堪認上訴人確有上
    揭妨害名譽之犯行無訛。原判決採取上開證據為判決基礎，
    已於理由內詳細說明其得心證之理由，其取捨證據之論斷，
    並未違背經驗、論理及其他證據法則，亦無其他違背法令之
    情形。原審以上訴人已自白犯行，併依卷內之證據資料，因
    而認上訴人上揭公然侮辱犯行事證明確已堪認定，則原審未
    再傳喚上訴人所舉之證人趙秀梅、趙秀微等人，依法並無違
    誤。又原審於量刑時，已具體審酌上訴人為告訴人之胞弟，
    與告訴人係屬五倫，如有糾紛，本應相互體諒協調，竟貿然
    對告訴人施以侮辱，所為實屬不當，未能得告訴人諒解，惟
    念犯後坦承犯行，尚有悔意，且無不法前科，兼衡告訴人於
    案發時與被告以言詞互罵，並考量告訴人所受名譽上損害程
    度及被告之犯罪動機、手段等其他一切情狀，認檢察官求處
    罰金之刑，容屬過輕，乃量處拘役拾日，並諭知如易科罰金
    ，以新臺幣1000元折算壹日；原判決在法定刑內科處刑罰，
    乃其審判職權之適法行使，並未逾越法律所規定之範圍或濫
    用其權限，自不得指為違法。至於乙○○當時是否亦有公然
    侮辱上訴人，係屬另一法律問題（依證內資料，上訴人似未
    對乙○○提起該部分之告訴），與本案無涉。上訴人徒憑己
    意任指原判決違法，俱無從據以辨認原判決已具備其所指違
    背法令之形式；依首揭說明，上訴人之上訴意旨既未具體敘
    述第一審判決有何違法或不當情形，即與未敘述具體理由無
    異；依上揭說明，本件上訴人之上訴顯不合法定程式，應予
    駁回，並不經言詞辯論為之。
據上論斷，應依刑事訴訟法第367條前段、第372條，判決如主文
。
中    華    民    國    99    年    8     月    10    日
                  刑事第四庭    審判長法  官  蕭權閔
                                      法  官  陳吉雄
                                      法  官  李嘉興
以上正本證明與原本無異。
不得上訴。
中    華    民    國    99    年    8     月    10    日
                                      書記官  陳靖華
附錄本案論罪科刑法條：
刑法第309條第1 項
  公然侮辱人者，處拘役或三百元以下罰金。

司法院資訊處製作；財團法人民間司法改革基金會備份。
